【裁判字號】    95,訴,4148
【裁判日期】    951229
【裁判案由】    偽造文書等
【裁判全文】
臺灣高雄地方法院刑事判決              95年度訴字第4148號
公  訴  人  臺灣高雄地方法院檢察署檢察官
被      告  乙○○
上列被告因偽造文書等案件，經檢察官提起公訴（95年度偵字第
23624 號），本院合議庭裁定由受命法官獨任進行簡式審判程序
，判決如下：
    主  文
乙○○意圖為自己不法之所有，而侵占遺失物，處罰金新台幣伍
仟元，如易服勞役，以新台幣壹仟元折算壹日；又行使偽造私文
書，足以生損害於他人，處有期徒刑參月，如易科罰金，以新臺
幣壹仟元折算壹日。偽造「甲○○」之署名參枚沒收。
    事  實
一、乙○○於民國95年8 月5 日下午1 時30分許，在高雄市○鎮
    區○○路459 號1 樓工地廁所內，拾獲甲○○所遺失之玉山
    銀行核發卡號0000000000000000號之信用卡1 張，竟萌意圖
    為自己不法之所有，予以侵占入己。嗣乙○○復基於詐欺取
    財及行使偽造私文書之犯意，先於同日下午2 時11分許，駕
    駛其弟王治源所有車牌B7-2627 號自小客車，至高雄縣鳳山
    市○○路91號「上源加油站」，持上開信用卡加油，消費新
    臺幣（下同）500 元，並在簽帳單上偽簽「甲○○」之署名
    1 枚，而交付加油站人員行使之，致發卡銀行陷於錯誤，誤
    信乙○○係真正之信用卡持有人而同意該筆刷卡，亦使該加
    油站人員誤信其為合法持卡人甲○○消費，而提供價值500
    元之汽油予乙○○；又接續於同日下午3 時48分許及下午4
    時9 分許，在高雄縣鳳山市○○○路236 號「家樂福鳳山店
    」，分別持上開信用卡購物分別消費510 元、5,999 元，並
    在簽帳單上偽簽「甲○○」之署名2 枚，而交付家樂福鳳山
    店收銀員行使之，致發卡銀行陷於錯誤，誤信乙○○係真正
    之信用卡持有人而同意該筆刷卡，亦使該收銀員誤信其為合
    法持卡人甲○○消費，提供價值510 元、5,999 元之商品予
    乙○○，足以生損害於玉山銀行對於信用卡客戶風險管理之
    正確性、甲○○、上源加油站及家樂福鳳山店。另於同日下
    午4 時20分許，在高雄縣鳳山市○○○路236 號2 樓「伯爵
    薰香精油」，持上開信用卡欲消費1, 980元之商品，惟電腦
    顯示卡片遺失而未完成刷卡交易而未得逞。嗣經甲○○報警
    循線查獲。
二、案經高雄縣政府警察局鳳山分局報告臺灣高雄地方法院檢察
    署檢察官偵查起訴。
    理  由
一、本件被告乙○○所犯為死刑、無期徒刑或最輕本刑為3 年以
    上有期徒刑以外之罪，其於準備程序中就被訴事實為有罪之
    陳述，經法官告知簡式審判程序之旨，並聽取公訴人及被告
    之意見後，依刑事訴訟法第273 條之1 第1 項規定，裁定由
    受命法官獨任進行簡式審判程序，合先敘明。
二、上開犯罪事實，業據被告乙○○坦承不諱，核與被害人王東
    勤於警詢時之指述，證人楊碧珠、王治源於警詢時之證述相
    符，並有上源加油站簽帳單1 紙及家樂福鳳山店消費簽帳單
    2 紙附卷可稽，足認被告上開自白核與事實相符，是本件事
    證明確，被告犯行堪以認定。
三、核被告乙○○所為，係犯刑法第216 、第210 條之行使偽造
    私文書罪、第337 條之侵占遺失物罪、同法第339 條第1 項
    詐欺取財罪。被告於上開簽帳單上偽造署名之行為，為偽造
    私文書之部分行為；又其偽造私文書後復持以行使，其偽造
    私文書之低度行為，應為行使之高度行為所吸收，均不另論
    罪。又其3 次詐欺取財犯行、1 次詐欺取財未遂犯行，係基
    於同一詐欺取財之犯意，而反覆所為之接續行為，屬實質上
    一罪，應僅論以一詐欺取財既遂罪。另被告所犯行使偽造私
    文書行為與詐欺取財之行為，屬一行為而觸犯數罪名，為想
    像競合犯，應從一重行使偽造私文書罪處斷。再其所犯上開
    侵占遺失物罪與行使偽造私文書罪間，犯意個別，罪名有異
    ，應予分論併罰。爰審酌被告不思以己力獲取生活所需，於
    侵占他人遺失之信用卡後，復冒用他人名義冒刷財物，致生
    損害於持卡人及被冒用名義人之信用、商店及銀行帳務管理
    之正確性，並破壞交易秩序，惡性非輕，惟念其犯後坦承犯
    行，態度良好，且業已賠償上開盜刷之金額予玉山銀行，有
    玉山銀行全行代理收款申請書、本院公務電話紀錄各1 份在
    卷可稽，復衡以其犯罪次數、所得財物及所生損害等一切情
    狀，量處如主文所示之刑，並考量本件被告係高職畢業，家
    庭經濟狀況小康等情，就其徒刑部分諭知以新臺幣1,000 元
    為易科罰金之折算標準，及就其罰金刑部分諭知以新臺幣
    1,000 元為易服勞役之折算標準，以示懲儆。末被告在上開
    簽帳單上偽造之「甲○○」署名3 枚，不問屬於犯人與否，
    均應依刑法第219 條之規定予以沒收。
據上論斷，應依刑事訴訟法第273 條之1 、第284 條之1 、第
299 條第1 項前段，刑法第337 條、第216 條、第210 條、第
339 條第1 項、第55條、第41條第1 項前段、第42條第2 項、第
219 條，刑法施行法第1 條之1 ，判決如主文。
本案經檢察官丙○○到庭執行職務。
中    華    民    國    95    年    12    月    29    日
                  刑事第八庭  法  官  王俊彥
如不服本判決，應於判決送達後10日內，向本院提出上訴狀。
以上正本證明與原本無異。
中    華    民    國    95    年    12    月    29    日
                              書記官  鄭永媚
附錄本判決論罪法條：
刑法第337條、第216條、第210條、第339條
中華民國刑法第337條
（侵占遺失物罪）
意圖為自己或第三人不法之所有，而侵占遺失物、漂流物或其他
離本人所持有之物者，處5 百元以下罰金。
中華民國刑法第216條
（行使偽造變造或登載不實之文書罪）
行使第210 條至第215 條之文書者，依偽造、變造文書或登載不
實事項或使登載不實事項之規定處斷。
中華民國刑法第210條
（偽造變造私文書罪）
偽造、變造私文書，足以生損害於公眾或他人者，處 5 年以下有
期徒刑。
中華民國刑法第339條
（普通詐欺罪）
意圖為自己或第三人不法之所有，以詐術使人將本人或第三人之
物交付者，處5 年以下有期徒刑、拘役或科或併科1 千元以下罰
金。
以前項方法得財產上不法之利益或使第三人得之者，亦同。
前二項之未遂犯罰之。


司法院資訊處製作；財團法人民間司法改革基金會備份。
